臺灣臺中地方法院刑事判決　　　　　　　94年度訴字第2523號
公　訴　人　臺灣臺中地方法院檢察署檢察官
被　　　告　甲○○
被　　　告　辛○○
共　　同
選任辯護人　張居德律師
上列被告因偽造文書等案件，經檢察官提起公訴（93年度偵字第
20443號），被告於準備程序中就被訴事實為有罪之陳述，受命
法官於聽取當事人之意見後，由本院合議庭裁定以簡式審判程序
判決如下：
    主    文
甲○○共同連續行使偽造私文書，足以生損害於公眾及他人，處
有期徒刑伍月，如易科罰金，以佰元折算壹日；如附表（偽造
署押欄）所示之偽造署押沒收。又共同意圖為自己不法之所有，
以詐術使人將本人之物交付，處有期徒刑伍月，如易科罰金，以
佰元折算壹日；扣案之存摺壹本、印章壹顆沒收。應執行有期
徒刑玖月，如易科罰金，以佰元折算壹日；如附表（偽造署押
欄）所示之偽造署押及扣案之存摺壹本、印章壹顆，均沒收。
辛○○共同連續行使偽造私文書，足以生損害於公眾及他人，處
有期徒刑肆月，如易科罰金，以佰元折算壹日；如附表（偽造
署押欄）所示之偽造署押沒收。又共同意圖為自己不法之所有，
以詐術使人將本人之物交付，處有期徒刑伍月，如易科罰金，以
佰元折算壹日；扣案之存摺壹本、印章壹顆沒收。應執行有期
徒刑捌月，如易科罰金，以佰元折算壹日；如附表（偽造署押
欄）所示之偽造署押及扣案之存摺壹本、印章壹顆，均沒收。
一、犯罪事實：
  (一)甲○○與真實姓名年籍不詳綽號「阿俊」（下稱「阿俊」）
    之成年男子，事前同謀，計劃變造他人之國民身分證後，持
    變造完成之國民身分證及持他人之國民身分證影本、汽車駕
    駛執照影本，更以在行動電話服務申請書、專案同意書、切
    結書上偽簽他人署名持之向通訊行行使申請辦理行動電話之
    方式，向通訊行詐得行動電話朋分牟利【甲○○每申請詐得
    行動電話一支，得朋分新臺幣（下同）一千元】，而共同基
    於變造特種文書後持之以行使、偽造私文書後持之以行使及
    意圖為自己不法所有之概括犯意聯絡，由「阿俊」出資，推
    由甲○○依自由時報上所刊登出售證件之廣告，於九十三年
    九月二十二日，撥打電話給同具變造特種文書之犯意聯絡之
    真實姓名年籍不詳自稱為「林先生」之成年男子（下稱「林
    先生」）聯絡後，由「林先生」於九十三年九月二十三日，
    在臺中市○○○路高速公路交流道附近之飛狗巴士站，以一
    萬元之價格，將未貼有相片、尚未變造完成之「子○○」（
    姓名現已更改為賴學龍）國民身分證一張及癸○○、乙○○
    、丙○○、庚○○（姓名現已更改為黃偉量）及「壬○○」
    （下稱癸○○等五人）之國民身分證影本及汽車駕駛執照影
    本各一張出售交付予甲○○並供變造「子○○」國民身分證
    之用，甲○○則同時將由「阿俊」所出資之一萬元交付予「
    林先生」。甲○○旋即於同月二十四日，在臺中市○村路上
    不詳地點、「阿俊」所駕駛之不詳車牌號碼自用小客車內，
    甲○○貼用其自己之相片於「子○○」之國民身分證上，而
    變造完成前揭「子○○」國民身分證（未扣案）。甲○○、
    「阿俊」再與辛○○，共同基於行使變造特種文書、偽造私
    文書後持之以行使及意圖為自己不法所有之概括犯意聯絡（
    辛○○每申請詐得行動電話一支，亦得朋分一千元），甲○○、辛○○依「阿俊」之指示先後於如附表所示之時間，持
    前開變造之國民身分證及癸○○等五人之國民身分證影本、
    汽車駕駛執照各一張，未經癸○○、乙○○、丙○○、庚○○及壬○○之同意或授權，共同至不知情之戊○○所經營位
    於臺中市○○路○段一百六十號之「睿森通訊生活館」，甲○○向戊○○佯稱其即係「子○○」，其與辛○○為癸○○
    等五人之公司同事，癸○○等五人委託其與辛○○為每人各
    代辦申請亞太行動寬頻電信股份有限公司（下稱亞太公司）
    之行動電話（均含門號）各二支，並由甲○○在行動電話服
    務申請書、專案同意書、切結書上偽造如附表所示（偽造署
    名欄）之「癸○○」、「乙○○」、「丙○○」、「庚○○
    」及「壬○○」之署名交予戊○○而行使之，足以生損害於
    戊○○及子○○（即賴學龍）、癸○○、乙○○、丙○○、
    庚○○（即黃偉量）、壬○○之人，暨亞太行動寬頻電信公
    司對於行動電話租用人資料管理之正確性及戶政機關對國民
    身分管理之正確性，並致戊○○不疑有他而陷於錯誤，將如
    附表所示（詐得行動電話欄）之行動電話（均含門號ＳＩＭ
    卡各一張）各一支（合計十支）交予甲○○、辛○○，甲○○、辛○○再將前揭申辦詐得之行動電話及其門號ＳＩＭ卡
    轉交予「阿俊」。
  (二)甲○○、辛○○、「阿俊」及真實姓名年籍不詳之成年人所
    組成之詐欺集團，另行共同意圖為自己不法所有，基於詐欺
    取財之犯意聯絡，甲○○、辛○○係於九十三年十一月十七
    日參與加入前開詐欺集團，「阿俊」並於同日上午某時，將
    陳煒旻（另經檢察官偵辦）所申請開設士林社子郵局（局號
    為000000-0號，帳號為000000-0號）帳戶之提款卡，交予甲○○，並與甲○○、辛○○約定各以一千元之代價，由甲○○、辛○○分工擔任提領向被害人詐得而來贓款之工作，前
    開詐欺集團成員亦於同日（起訴書誤載為九十三年十月十七
    日）撥打電話給邱豐益佯稱係「捷妮雅鐘錶公司」人員，並
    詐稱邱豐益參加抽獎中獎但需先捐款予其他機關始能領取獎
    金，致邱豐益陷於錯誤，於同日將二十八萬元分二次（一次
    十萬元、一次十八萬元）匯款至陳煒旻前開帳戶內，而受有
    損害，甲○○旋即依「阿俊」指示至臺中市○○路一百九十
    三號郵局之自動櫃員機先分二次（一次六萬元、一次四萬元
    ）提領向邱豐益詐得二十八萬元中之十萬元，並將該十萬元
    交予「阿俊」，「阿俊」隨即再駕車搭載甲○○、辛○○返
    回上址公益路郵局，將陳煒旻前開帳戶之存摺一本、印章一
    顆交予辛○○，指示辛○○先確認陳煒旻前開帳戶內之餘額
    並提領邱豐益遭詐騙之餘款十八萬元。嗣於同日上午十一時
    三十分許，辛○○於上址公益路郵局二樓處正填妥提款單正
    欲提領該十八萬元之際，為警當場查獲，並依辛○○之指證
    查獲在上址公益路郵局門外等候之甲○○，並扣得陳煒旻前
    開帳戶之存摺一本、印章一顆，始悉上情。
  (三)案經臺中市警察局第一分局報請臺灣臺中地方法院檢察署檢
    察官偵查起訴。
二、前揭犯罪事實，業據被告甲○○、辛○○均於警詢、偵查及
    本院審理時坦白承認，核與被害人即證人戊○○於警詢時、
    、被害人邱豐益之母即證人己○○於警詢時證述及證人戊○○於檢察官訊問時結證之情節相符，並有陳煒旻之前開帳戶
    開戶資料及其交易明細表影本、其上貼有被告甲○○相片之
    之「子○○」國民身分證影本，及癸○○等五人之國民身分
    證影本、汽車駕駛執照影本各一張，暨如附表（偽造署押欄
    ）所示十支行動電話之行動電話服務申請書、專案同意書、
    切結書各一件等影本附卷可證，且子○○及癸○○等五人戶
    籍謄本及戶政事務所函覆本院關於子○○及癸○○等五人之
    國民身分證初領、補領、換領紀錄資料在卷可按，足認被告
    二人自白確與事實相符。本案事證明確，被告二人前揭犯行
    ，至堪認定。
三、公訴意旨雖認前揭犯罪事實欄(一)、(二)之犯行間，有連續犯及
    牽連犯之裁判上一罪關係。惟查，觀諸被告二人就犯罪事實
    欄(一)以行使變造特種文書及行使偽造私文書方式，向國民身
    分證及被害人詐得行動電話之手法，顯與就犯罪事實欄(二)以
    電話詐騙方式向被害人詐得金錢之手法互異，已難認係基於
    概括犯意為之而有連續犯之裁判上一罪關係，且參諸被告二
    人供述及本案卷證，犯罪事實欄(一)、(二)間亦顯無方法、結果
    之牽連關係。況被告二人為前揭犯罪事實欄(一)之犯行時，「
    阿俊」均未提及前開前揭犯罪事實欄(二)犯行之計劃，被告二
    人亦均不知「阿俊」嗣後會再要求被告二人提領前揭犯罪事
    實欄(二)之詐騙贓款等情，業據被告二人於本院審理時陳明在
    卷（見本院卷一三二頁），則被告二人顯係於遂行前揭犯罪
    事實欄(一)之犯行後，始另行起意再為前揭犯罪事實欄(二)之犯
    行，甚為明確。則被告二人所犯前揭犯罪事實欄(一)、(二)之犯
    行間，核屬犯意各別，罪名互異，應分論併罰。是公訴人認
    為被告二人就前揭犯罪事實欄(一)、(二)之犯行間有連續犯及牽
    連犯之裁判上一罪關係，尚有未洽，附此敘明。
四、沒收部分：
  (一)按被告用以詐欺取財之偽造、變造等書類，既已交付於被害
    人收受，則該物非屬被告所有，除偽造書類上偽造之印文、
    署押，應依刑法第二百十九條予以沒收外，依同法第三十八
    條第三項之規定，即不得再對各該書類諭知沒收，此有最高
    法院四十三年臺上字第七四七號判例意旨可資參照。查本件
    被告二人偽造「癸○○」、「乙○○」、「丙○○」、「庚○○」及「壬○○」署押之行動電話服務申請書、專案同意
    書及切結書業已交付戊○○而行使之，非屬被告二人所有，
    依前開說明，自不得全紙均宣告沒收，惟其上如附表（偽造
    署押欄）所示之偽造「癸○○」、「乙○○」、「丙○○」
    、「庚○○」及「壬○○」署押，雖未據扣案，均應依刑法
    第二百十九條之規定，不問屬於犯人與否，宣告沒收。
  (二)扣案之陳煒旻前開帳戶之存摺一本、印章一顆，係供被告二
    人為前揭犯罪事實欄(二)犯行所用之物，且由共同正犯「阿俊
    」占有使用乃至支配該存摺一本、印章一顆等情以觀，則該
    存摺一本、印章一顆，堪認係屬「阿俊」等前開詐欺集團即
    共同正犯成員所有，爰依刑法第三十八條第一項第二款之規
    定，宣告沒收。
  (三)至變造之「子○○」國民身分證上所貼用之被告甲○○相片
    一張，雖係被告甲○○所有供犯本案犯行所用之物，惟被告
    甲○○已將該「子○○」國民身分證（含被告甲○○相片一
    張）丟棄，業據被告甲○○陳明在卷，堪認該相片業已滅失
    ，爰不宣告沒收，附此敘明。
五、公訴意旨另以：被告甲○○、「林先生」於前揭時地，取得
    未貼有相片、尚未偽造完成之「子○○」國民身分證一張及
    已偽造完成之癸○○等五人國民身分證影本後，甲○○再貼
    用其自己之相片於「子○○」之國民身分證上，而偽造完成
    前揭「子○○」國民身分證（未扣案）。嗣被告甲○○、辛○○再持前揭偽造完成之「子○○」國民身分證及偽造之癸○○等五人國民身分證影本，先後於如附表所示時間，共同
    至不知情之戊○○所經營位於臺中市○○路○段一百六十號
    之「睿森通訊生活館」，向戊○○如詐得如附表所示（詐得
    行動電話欄）之行動電話（均含門號ＳＩＭ卡各一張）各一
    支（合計十支），因認被告甲○○均涉犯刑法第二百十六條
    、第二百十二條之行使偽造特種文書罪嫌等語。經查，綜核
    卷附檢察官所舉其上貼有被告甲○○相片之子○○國民身分
    證影本及癸○○等五人國民身分證影本內容，及卷附子○○
    及癸○○等五人戶籍謄本及戶政事務所函覆本院關於子○○
    及癸○○等五人之國民身分證補、換紀錄資料，無論二者之
    相片、姓名、年籍、地址、出生地等全部資料均互為相符外
    ，其中子○○、乙○○、癸○○均有遺失補領國民身分證之
    情事，而二者之遺失補領乃至初領、換領紀錄亦屬相同，甚
    且戶政事務所函覆本院前開資料中包括蔡育偉、乙○○、庚○○等人附有相片部分，亦與檢察官所舉前開國民身分證上
    影本相片之人同屬一人，況檢察官主張子○○及癸○○等五
    人之偽造國民身分證原本，均未據扣案，無從進一步確認究
    否確屬偽造，則依檢察官所舉證據，顯仍有相當程度合理之
    懷疑存在，自難遽予不利被告二人之認定。此外，本院復查
    無其他積極證據足資證明被告甲○○此部分之偽造特種文書
    後持之以行使及被告辛○○此部分行使偽造特種文書之行為
    ，自不得以推測或擬制之方法，以為裁判基礎。此部分本應
    為諭知被告無罪之判決，然公訴意旨認此部分與前開有罪部
    分有牽連犯裁判上一罪關係，本為爰不另為無罪之諭知，附
    此敘明。
六、適用之法條：刑事訴訟法第二百七十三條之一第一項、第二
    百九十九條第一項前段、第三百十條之二、第四百五十四條
    ，刑法第二十八條、第五十六條、第二百十六條、第二百十
    二條、第二百十條、第三百三十九條第一項、第五十五條、
    第五十一條第五款、第四十一條第一項前段、第二項、第二
    百十九條、第三十八條第一項第二款，罰金罰鍰提高標準條
    例第一條前段、第二條，判決如主文。
七、如不服本判決，應於判決送達後十日內，向本院提出上訴狀
    （須附繕本），上訴於臺灣高等法院臺中分院。
本案經檢察官丁○○到庭執行職務。
中　　華　　民　　國　　94　　年　　12　　月　　19　　日
                  刑事第九庭    法　官  何世全
以上正本證明與原本無異。
　　　　　　　　　　　　　　　　書記官  童洪芳美
中　　華　　民　　國　　94　　年　　12　　月　　19　　日
附表：
　┌──┬────┬────┬────┬───────────┬─────────┐
　│編號│ 被害人 │　時間　│ 地點   │   詐得行動電話　　   │  偽造署押        │
　├──┼────┼────┼────┼───────────┼─────────┤
　│ 一 │ 戊○○ │九十三年│臺中市東│以「癸○○」名義申請詐│在以「癸○○」名義│
　│　　│　　　　│九月二十│興路3段 │得門號各為０９８２０１│申請門號各為０９８│
　│　　│　　　　│五日    │160號　 │７４７９號、０９８２３│２７４７９號、０９│
　│　　│　　　　│        │　　　　│３４４７９號之行動電話│８３４４７９號之行│
　│　　│　　　　│        │　　　　│各一支（各含門號ＳＩＭ│動電話服務申請書（│
　│　　│　　　　│　　    │　　　　│卡各一張），並同時以「│申請人簽章欄）、專│
　│　　│　　　　│　　　　│　　　　│乙○○」名義申請詐得門│案同意書（立同意書│
　│　　│　　　　│　　　　│　　　　│號各為00000000│人欄）、切結書（申│
　│　　│　　　　│　　　　│　　　　│２５號、0000000│請人簽章欄）上各偽│
  │    │        │　　　　│        │０２６號之行動電話各一│簽癸○○之署名各壹│
  │    │        │　　　　│        │支（各含門號ＳＩＭ卡各│枚，及在以「乙○○│
  │    │        │        │        │一張）。              │」名義申請門號各為│
  │    │        │        │        │                      │00000000號│
  │    │        │        │        │                      │、00000000│
  │    │        │        │        │                      │號之行動電話服務申│
  │    │        │        │        │                      │請書（申請人簽章欄│
  │    │        │        │        │                      │）、專案同意書（立│
  │    │        │        │        │                      │同意書人欄）、切結│
  │    │        │        │        │                      │書（申請人簽章欄）│
  │    │        │        │        │                      │上各偽簽乙○○之署│
  │    │        │        │        │                      │名各壹枚。        │
　├──┼────┼────┼────┼───────────┼─────────┤
　│ 二 │ 戊○○ │九十三年│同上    │以「丙○○」名義申請詐│在以「丙○○」名義│
　│　　│　　　　│九月二十│        │得門號各為０９８２４８│申請門號各為０９８│
　│　　│　　　　│九日    │　      │８４２０號、０９８２４│２８４２０號、０９│
　│　　│　　　　│        │　　　　│８８４３０號之行動電話│８８８４３０號之行│
　│　　│　　　　│　      │　　　　│各一支（各含門號ＳＩＭ│動電話服務申請書（│
  │    │        │　      │        │卡各一張）。          │申請人簽章欄）、專│
  │    │        │        │        │                      │案同意書（立同意書│
  │    │        │        │        │                      │人欄）、切結書（申│
  │    │        │        │        │                      │請人簽章欄）上各偽│
  │    │        │        │        │                      │簽丙○○之署名各壹│
  │    │        │        │        │                      │枚。              │
　├──┼────┼────┼────┼───────────┼─────────┤
　│ 三 │ 戊○○ │九十三年│同上    │以「庚○○」名義申請詐│在以「庚○○」名義│
　│　　│　　　　│九月三十│        │得門號各為０９８２１４│申請門號各為０９８│
　│　　│　　　　│日      │　      │５５９６號、０９８２１│２５５９６號、０９│
　│　　│　　　　│        │　　　　│４５５９７號之行動電話│８４５５９７號之行│
　│　　│　　　　│        │　　　　│各一支（各含門號ＳＩＭ│動電話服務申請書（│
　│　　│　　　　│　　    │　　　　│卡各一張），並同時以「│申請人簽章欄）、專│
　│　　│　　　　│　　　　│　　　　│壬○○」名義申請詐得０│案同意書（立同意書│
　│　　│　　　　│　　　　│　　　　│000000000號、│人欄）、切結書（申│
  │    │        │　　　　│        │0000000000號│請人簽章欄）上各偽│
  │    │        │　　　　│        │之行動電話各一支（各含│簽庚○○之署名各壹│
  │    │        │　　　　│        │門號ＳＩＭ卡各一張）。│枚，及在以「壬○○│
  │    │        │        │        │                      │」名義申請門號各為│
  │    │        │        │        │                      │000000000│
  │    │        │        │        │                      │000000000│
  │    │        │        │        │                      │之行動電話服務申請│
  │    │        │        │        │                      │書（申請人簽章欄）│
  │    │        │        │        │                      │、專案同意書（立同│
  │    │        │        │        │                      │意書人欄）、切結書│
  │    │        │        │        │                      │（申請人簽章欄）上│
  │    │        │        │        │                      │各偽簽壬○○之署名│
  │    │        │        │        │                      │各壹枚。          │
　└──┴────┴────┴────┴───────────┴─────────┘
附錄論罪科刑法條：
第二百十條：
偽造、變造私文書，足以生損害於公眾或他人者，處五年以下有
期徒刑。
刑法第二百十二條：
偽造、變造護照、旅券、免許證、特許證及關於品行、能力服務
或其他相類之證書、介紹書，足以生損害於公眾或他人者，處一
年以下有期徒刑、拘役或三百元以下罰金。
刑法第二百十六條：
行使第二百十條至第二百十五條之文書者，依偽造、變造文書或
登載不實事項或使登載不實事項之規定處斷。
第三百三十九條
意圖為自己或第三人不法之所有，以詐術使人將本人或第三人之
物交付者，處五年以下有期徒刑、拘役或科或併科一千元以下罰
金。
以前項方法得財產上不法之利益或使第三人得之者，亦同。
前二項之未遂犯罰之。
